臺灣臺中地方法院刑事判決
110年度訴字第660號
公  訴  人  臺灣臺中地方檢察署檢察官
被      告  余慶陽


選任辯護人  翁瑋律師
被      告  劉玉鈞



選任辯護人  周仲鼎律師
上列被告因傷害等案件，經檢察官提起公訴（109年度偵字第196
10號），本院判決如下：
    主  文
甲○○犯公然侮辱罪，處罰金新臺幣伍仟元，如易服勞役，以新
臺幣壹仟元折算壹日。又犯強制罪，處拘役伍拾日，如易科罰金
，以新臺幣壹仟元折算壹日。
戊○○犯傷害罪，處拘役伍拾日，如易科罰金，以新臺幣壹仟元折
算壹日。
    事  實
一、甲○○為址設臺中市○○區○○路0段000號「吉成藥局」之藥劑師
    ，戊○○於民國109年4月19日下午1時15分許，與乙○○前往「
    吉成藥局」欲購買口罩及過敏藥，因故與甲○○發生爭執，雙
    方不歡而散，但戊○○心有不甘，因而於同日下午1時42分許
    ，又與乙○○返回「吉成藥局」欲找甲○○理論，惟乙○○在該藥
    局騎樓外等待，由戊○○獨自進入該藥局內，此際甲○○之配偶
    丁○○與其皆在該藥局櫃檯處，戊○○復與甲○○再度發生爭執，
    甲○○遂基於公然侮辱之犯意，以閩南語「賺吃查某」等語辱
    罵戊○○，足以貶損戊○○之人格，戊○○聽聞後心生不滿，在該
    藥局內持碎紙團丟向甲○○，甲○○因此將戊○○推出至該藥局外
    之騎樓處，戊○○則再次以紙團丟向甲○○，上開過程中戊○○所
    戴之安全帽掉落在地，此時戊○○、甲○○旋即各基於傷害、強
    制之犯意互毆，甲○○將上開安全帽踢出該藥局外後，走出該
    藥局外抓住戊○○之雙手將其往右甩出，戊○○隨即以其所持皮
    包甩向甲○○，經甲○○伸手抵擋該皮包，嗣戊○○欲撿拾上開安
    全帽時，甲○○以腳踢踹該安全帽，經戊○○拾起該安全帽，甲○○立即以腳踢踹戊○○及該安全帽，戊○○又持安全帽砸向甲○○
    遭其伸手阻擋，甲○○並將戊○○向外推出至該騎樓外面柏油路
    處，此際丁○○及乙○○上前阻擋甲○○，戊○○趁隙持安全帽丟向
    甲○○經其伸手阻擋後朝其右後方滾落，並質問甲○○方才對其
    辱罵何語，甲○○旋即轉身撿起該安全帽並作勢以之攻擊戊○○
    ，雖經乙○○上前阻攔，惟甲○○仍以該安全帽丟向戊○○，另承
    前公然侮辱之犯意，接續以閩南語「賺吃查某」等語辱罵戊○○，足以貶損戊○○之人格，又走至戊○○面前以雙手抓住戊○○
    ，經戊○○揮舞雙手抵擋，而乙○○及丁○○亦上前勸阻並將其二
    人分開，但其二人分開並對話片刻後，甲○○復上前靠近戊○○
    並對其指手畫腳，戊○○又舉起右手朝甲○○捶打，雖經甲○○閃
    躲，戊○○復連續徒手推打甲○○2次，隨後又走向上開騎樓內
    撿起上開安全帽，甲○○見狀追上並抓住戊○○，戊○○則持安全
    帽欲加以攻擊，甲○○即抓住戊○○雙手加以壓制，並徒手掐住
    戊○○之脖子，戊○○此際未再繼續攻擊甲○○，惟甲○○仍徒手持
    續用力拉住戊○○之頭髮往下扯，戊○○因頭皮拉扯疼痛而無法
    移動，並被迫低頭、彎腰，過程長達1分鐘56秒許，以此強
    暴方式妨害戊○○自由活動之權利及使其行無義務之事，嗣經
    丁○○及某男性路人上前不斷勸阻後始鬆手；而甲○○則因戊○○
    上開攻擊行為受有臉部鈍傷、右側肩膀挫傷、左側前臂挫傷
    、左側手肘挫傷、左側腕部挫傷及頭暈等傷害。
二、案經戊○○、甲○○訴由臺中市政府警察局第五分局報告臺灣臺
    中地方檢察署檢察官偵查起訴。
    理  由
壹、證據能力部分：
一、按刑事訴訟法第159條之2規定，被告以外之人於司法警察（
    官）調查中所為之陳述，與審判中不符時，必其警詢陳述符
    合「具有較可信之特別情況」及「為證明犯罪事實存否所必
    要者」，始有傳聞法則例外規定之適用。而所稱「為證明犯
    罪事實存否所必要」，係指先前陳述之重要待證事實，與審
    判中之陳述有所不符，而該審判外之陳述，係證明待證之犯
    罪事實存在或不存在所不可或缺，亦即就具體案情及相關卷
    證判斷，為發現實質真實目的，捨該項審判外之陳述，已無
    從再就同一供述者取得相同之供述內容，縱以其他證據代替
    ，亦無從達到同一目的之情形者，始足當之。若除去先前之
    陳述，仍有其他相類之證據可資代替，並得據以證明待證之
    犯罪事實存在或不存在者，即與上述「必要性」之要件不合
    （最高法院107年度台上字第1017號判決意旨參照）。次按
    被告以外之人於偵查中未經具結所為之陳述，如與警詢等陳
    述同具有「特信性」、「必要性」時，依「舉輕以明重」原
    則，本於刑事訴訟法第159條之2、第159條之3之同一法理，
    例外認為有證據能力（最高法院102年度第13次刑事庭會議
    【一】決議意旨參照）。本案被告甲○○、戊○○之辯護人各主
    張證人即告訴人戊○○與證人乙○○、證人即告訴人甲○○與證人
    丁○○於警詢之證述無證據能力等語（見本院卷第89頁），而
    證人乙○○業於偵訊及本院審理時、證人丁○○於本院審理中均
    結證明確，故其等4人於警詢之證述均非為證明犯罪事實存
    否所必要，皆無證據能力，但作為彈劾證據，自無不可。
二、按被告以外之人於審判外之陳述，雖不符刑事訴訟法第159
    條之1至第159條之4之規定，而當事人於審判程序同意作為
    證據，法院審酌該言詞陳述或書面陳述作成時之情況，認為
    適當者，亦得為證據。當事人、代理人或辯護人於法院調查
    證據時，知有第159條第1項不得為證據之情形，而未於言詞
    辯論終結前聲明異議者，視為有前項之同意，刑事訴訟法第
    159條之5定有明文。經查，本判決所引用其餘被告以外之人
    於審判外之陳述，或經檢察官引為證據使用，被告及辯護人
    均表示同意有證據能力（見本院卷第89頁），或經本院調查
    證據時提示，檢察官、被告及辯護人均未爭執證據能力（見
    本院卷第193至195頁），本院審酌該等證據之取得過程並無
    瑕疵，與本案待證事實間復具有相當之關聯性，應得作為證
    據。另本案告訴人兼被告2人於檢察官傳喚時均非以證人身
    分傳喚，而經傳喚到庭接受訊問時未經具結；惟按偵查中，
    檢察官通常能遵守法律程序規範，無不正取供之虞，且接受
    偵訊之被告以外之人，已依法具結，以擔保其係據實陳述，
    如有偽證，應負刑事責任，有足以擔保筆錄製作過程可信之
    外在環境與條件，乃於刑事訴訟法第159條之1第2項規定「
    被告以外之人於偵查中向檢察官所為之陳述，除顯有不可信
    之情況者外，得為證據。」另在警詢等所為之陳述，則以「
    具有較可信之特別情況」（同法第159條之2之相對可信性）
    或「經證明具有可信之特別情況」（同法第159條之3之絕對
    可信性），且為證明犯罪事實存否所「必要」者，得為證據
    。係以具有「特信性」與「必要性」，已足以取代審判中經
    反對詰問之信用性保障，而例外賦予證據能力；至於被告以
    外之人於偵查中未經具結所為之陳述，因欠缺「具結」，難
    以遽認檢察官已恪遵法律程序規範，而與刑事訴訟法第159
    條之1第2項之規定有間。易言之，被告以外之人於偵查中，
    經檢察官非以證人身分傳喚，於取證時，除在法律上有不得
    令其具結之情形者外，亦應依人證之程序命其具結，方得作
    為證據，此於最高法院93年台上字第6578號判例已就「被害
    人」部分，為原則性闡釋；惟是類被害人、共同被告、共同
    正犯等被告以外之人，在偵查中未經具結之陳述，依通常情
    形，其信用性仍遠高於在警詢等所為之陳述，衡諸其等於警
    詢等所為之陳述，均無須具結，卻於具有「特信性」、「必
    要性」時，即得為證據，若謂該偵查中未經具結之陳述，一
    概無證據能力，無異反而不如警詢等之陳述，顯然失衡。因
    此，被告以外之人於偵查中未經具結所為之陳述，如與警詢
    等陳述同具有「特信性」、「必要性」時，依「舉輕以明重
    」原則，本於刑事訴訟法第159條之2、第159條之3之同一法
    理，例外認為有證據能力，以彌補法律規定之不足，俾應實
    務需要，方符立法本旨（最高法院103 年度台上字第491 號
    判決意旨）。據此，本案告訴人兼被告2人於檢察官偵訊中
    之證述雖未經具結，惟本院衡酌其等2人於偵訊中均係基於
    自由意志下所為之陳述，未受外力干擾，且檢察官訊問時已
    令其充分陳述，偵訊筆錄亦交閱覽無訛始簽名等外部客觀情
    況觀察，應具有較可信之特別情況，復為證明被告2人是否
    涉犯本案犯罪所必要，爰認告訴人兼被告2人未經具結之陳
    述均有證據能力，併予敘明。
三、本判決所引之非供述證據，並無證據顯示係實施刑事訴訟程
    序之公務員違背法定程序所取得之證據，亦無刑事訴訟法第
    159條之4之顯有不可信之情況與不得作為證據之情形，且已
    經依法踐行調查證據之程序，自具有證據能力。
貳、實體部分：
一、訊據被告甲○○、戊○○皆坦承於上開時間及地點與彼此有言語
    及肢體衝突，惟均矢口否認有何上開犯行。被告甲○○辯稱：
    伊不承認檢察官起訴的犯罪事實；伊沒有罵告訴人戊○○「賺
    吃查某」，伊拉她頭髮是基於保護伊自己，她從頭到尾一直
    攻擊，伊的手被她抓得皮開肉綻時拉住她的頭髮，就在那當
    下她就再也沒有攻擊，證明伊要是不拉她的頭髮就會被繼續
    攻擊等語（本院卷第47、87、195至198頁）；而被告甲○○之
    辯護人則以：當天被告甲○○並無公然侮辱告訴人戊○○的言詞
    ，另被告甲○○是對告訴人戊○○不法侵害的正當防衛；被告甲○○的行為沒有達到妨害告訴人戊○○之程度，也沒有妨害告訴
    人戊○○行為自由的意思，只是要防止告訴人戊○○丟包包及安
    全帽的攻擊行為，縱使認為有妨害告訴人戊○○的行為自由，
    也是正當防衛等語為其辯護（本院卷第47、87、131至134、
    198至199、217至220頁）。被告戊○○辯稱：伊不承認檢察官
    起訴的犯罪事實等語（本院卷第47、87、196、199頁）；而
    被告戊○○之辯護人則以：被告戊○○雖然有拿安全帽丟告訴人
    甲○○，但並未打到告訴人甲○○，其相關傷勢與被告戊○○無涉
    ，且其等體型相差很大，被告戊○○無法對告訴人甲○○為診斷
    書上的傷害；被告戊○○是身形短小的女性，當初是遭被告甲○○推出門外，才有拿安全帽丟告訴人甲○○的動作，但並沒有
    丟到告訴人甲○○；又當時因告訴人甲○○不斷逼近且上前欲抓
    住被告戊○○並撿拾地上安全帽加以攻擊，被告戊○○方有後續
    揮舞身上之皮包抵擋告訴人甲○○的動作，應屬正當防衛而阻
    卻違法等語為其辯護（本院卷第47、87、199至200、209至2
    16頁）。
二、經查，上開犯罪事實，業據告訴人兼被告甲○○及戊○○於偵訊
    、本院準備程序及審理中陳述明確（偵卷第149至151頁、本
    院卷第47、87、195至198頁），核與證人乙○○於偵訊及本院
    審理中之證述（偵卷第226頁、本院卷第179至192頁）、證
    人丁○○於本院審理中之證述（本院卷第171至178）均相符，
    並有臺中市政府警察局第五分局松安派出所警員職務報告書
    、衛生福利部臺中醫院診斷證明書、上開藥局與騎樓監視器
    、被告戊○○提供之手機錄影畫面光碟暨截圖、上開手機錄影
    之對話譯文各1份（偵卷第29、87、93至111、193至203頁）
    在卷可稽，且與本院對於上開監視器及手機錄影畫面之勘驗
    結果（本院卷第90至96頁）相同，堪信屬實。被告甲○○、戊○○雖以前詞置辯，惟查：
  ㈠依上開監視器錄影畫面勘驗結果顯示：「【影片時間00:01:0
    1至00:01:18】之畫面中，被告戊○○之友人（即證人乙○○）
    走至吉成藥局之騎樓外側，01分02秒，被告戊○○以其配戴之
    皮包甩向告訴人甲○○，告訴人甲○○伸手抵擋該皮包，01分04
    秒，被告戊○○欲伸手撿拾安全帽，告訴人甲○○以腳踢踹該安
    全帽，被告戊○○復快速將安全帽拾起，告訴人甲○○即以腳踢
    踹被告戊○○及安全帽，01分06秒，被告戊○○拾起安全帽後即
    欲砸向告訴人甲○○，告訴人甲○○於被告戊○○砸出安全帽前即
    伸手阻擋，並將被告戊○○抓住後向外推出，被告戊○○被推至
    騎樓外面柏油路處，證人丁○○及被告戊○○友人亦上前阻擋告
    訴人甲○○，01分10秒，被告戊○○持安全帽丟向告訴人甲○○，
    告訴人甲○○即刻伸手阻擋，安全帽砸中告訴人甲○○後朝其右
    後方滾落，告訴人甲○○轉身撿起該安全帽，01分17秒，告訴
    人甲○○並作勢欲以該安全帽攻擊被告戊○○，被告戊○○友人上
    前阻攔，01分18秒，告訴人甲○○以該安全帽丟向被告戊○○。
    【影片時間00:01:19至00:01:40】之畫面中，告訴人甲○○走
    至被告戊○○面前，以雙手抓住被告戊○○，被告戊○○並揮舞雙
    手抵擋，被告戊○○友人及證人丁○○亦上前勸阻，將二人分開
    ，01分24秒，二人暫時分開，二人對話片刻後，01分30秒告
    訴人甲○○上前靠近被告戊○○，並對被告戊○○指手畫腳，被告
    戊○○舉起右手朝告訴人甲○○捶打，告訴人甲○○閃開後，被告
    戊○○復連續推、打告訴人甲○○2、3次，01分37秒，被告戊○○
    走向騎樓內，並撿起安全帽，告訴人甲○○追上並抓住戊○○。
    」據此，從上開監視器畫面勘驗結果，明顯可見被告戊○○先
    後持皮包、安全帽攻擊告訴人甲○○時，告訴人甲○○均以手抵
    擋該皮包及安全帽，嗣被告再丟安全帽砸中告訴人甲○○，其
    力道致安全帽朝告訴人甲○○右後方滾落，之後被告戊○○又徒
    手推打告訴人甲○○2、3次等情，核與證人丁○○於本院審理中
    證稱：被告戊○○拿安全帽往伊先生（即告訴人甲○○）肩膀上
    到頭這段丟，除此之外有用她背的皮背袋甩伊先生；因為被
    告戊○○看到安全帽接近騎樓樓梯口那裡，她又去拿起來往伊
    先生的肩胛K下去，伊先生就抓到她，她用另外一手抓住伊
    先生的左手就有傷口等語（本院卷第173至174頁）相符，足
    認被告戊○○確有以皮包、安全帽及徒手攻擊告訴人甲○○之手
    部及肩膀以上至頭部等部位，參以告訴人案發後至衛生福利
    部臺中醫院急診就診，經診斷有臉部鈍傷、右側肩膀挫傷、
    左側前臂挫傷、左側手肘挫傷、左側腕部挫傷及頭暈等傷害
    ，而該等受傷部位亦與前述勘驗結果及證人丁○○之證詞內容
    相符，可證被告戊○○上開攻擊行為確實導致告訴人甲○○受有
    上揭傷害。
  ㈡另勘驗上述監視器錄影畫面可見：「【影片時間00:00:51至0
    0:01:01】之過程中，被告甲○○將該安全帽踢出店外。被告
    甲○○復走出店外，持續抓住告訴人戊○○之雙手，並將其向畫
    面右邊甩出。【影片時間00:01:01至00:01:18】時，告訴人
    戊○○之友人（即證人乙○○）走至吉成藥局之騎樓外側，01分
    02秒，告訴人戊○○以其配戴之皮包甩向被告甲○○，被告甲○○
    伸手抵擋該皮包，01分04秒，告訴人戊○○欲伸手撿拾安全帽
    ，被告甲○○以腳踢踹該安全帽，告訴人戊○○復快速將安全帽
    拾起，被告甲○○即以腳踢踹告訴人戊○○及安全帽，01分06秒
    ，告訴人戊○○拾起安全帽後即欲砸向被告甲○○，被告甲○○於
    告訴人戊○○砸出安全帽前即伸手阻擋，並將告訴人戊○○抓住
    後向外推出，告訴人戊○○被推至騎樓外面柏油路處，證人丁○○及告訴人戊○○之友人亦上前阻擋被告甲○○，01分10秒，告
    訴人戊○○持安全帽丟向被告甲○○，被告甲○○即刻伸手阻擋，
    安全帽砸中被告甲○○後朝其右後方滾落，被告甲○○轉身撿起
    該安全帽，01分17秒，被告甲○○並作勢欲以該安全帽攻擊告
    訴人戊○○，告訴人戊○○之友人上前阻攔，01分18秒，被告甲○○以該安全帽丟向告訴人戊○○。【影片時間00:01:19至00:0
    1:40】時，被告甲○○走至告訴人戊○○面前，以雙手抓住告訴
    人戊○○，告訴人戊○○並揮舞雙手抵擋，告訴人戊○○之友人及
    丁○○亦上前勸阻，將二人分開，01分24秒，二人暫時分開，
    二人對話片刻後，01分30秒被告甲○○上前靠近告訴人戊○○，
    並對告訴人戊○○指手畫腳，告訴人戊○○舉起右手朝被告甲○○
    捶打，被告甲○○閃開後，告訴人戊○○復連續推、打被告甲○○
    2、3次，01分37秒，告訴人戊○○走向騎樓內，並撿起安全帽
    ，被告甲○○追上並抓住戊○○。【影片時間00:01:41至00:01:
    52】時，告訴人戊○○持安全帽欲攻擊被告甲○○，被告甲○○抓
    住告訴人戊○○雙手以壓制告訴人戊○○，告訴人戊○○之攻擊動
    作停止。」足認被告甲○○於其已將告訴人戊○○推至上開藥局
    外之騎樓後，尚有繼續踢戊○○掉落在地之安全帽及抓住其雙
    手往右邊甩之動作，而於告訴人戊○○欲撿拾其掉落在地之安
    全帽過程中，被告甲○○亦有踢踹告訴人戊○○及該安全帽之行
    為，後續並有抓住告訴人戊○○將其從上開騎樓推至騎樓外柏
    油路處、撿拾告訴人戊○○丟出之安全帽復丟擲告訴人戊○○、
    抓住戊○○之雙手加以壓制等舉動，顯然均屬妨害戊○○自由活
    動權利之行為。又經勘驗告訴人戊○○提供之手機錄影畫面顯
    示：「【影片時間00:00:01至00:00:07】被告甲○○背對鏡頭
    ，證人丁○○站在被告甲○○左側，路人站在右側，路人與證人
    丁○○均不斷勸阻被告甲○○，路人並不斷重複「好啦好啦，不
    要打了，先放手」等言論。【影片時間00:00:07至00:00:20
    】鏡頭向前移動後可見被告甲○○手抓住告訴人戊○○頭髮，告
    訴人戊○○因頭髮抓住因此頭歪向右邊，告訴人戊○○、路人及
    證人丁○○均叫被告甲○○放手，被告甲○○仍繼續抓住告訴人戊○○頭髮。【影片時間00:00:20至00:00:24】路人將告訴人戊○○手上安全帽拿走，告訴人戊○○及路人繼續叫被告甲○○放手
    ，被告甲○○仍不放手，繼續抓住告訴人戊○○頭髮。【影片時
    間00:00:25至00:00:32】被告甲○○鬆開右手，惟左手仍繼續
    抓住告訴人戊○○頭髮，證人丁○○則抓住被告甲○○左手，勸其
    放手，路人及告訴人戊○○叫被告甲○○放手，被告甲○○則斥喝
    表示不放手，隨後以雙手抓住告訴人戊○○頭髮，路人表示有
    人已經報警，被告甲○○仍表示沒有放手之意。【影片時間00
    :00:33至00:00:49】路人、證人丁○○及告訴人戊○○持續叫被
    告甲○○放手，被告甲○○仍持續抓住告訴人戊○○頭髮，使其無
    法離去。【影片時間00:00:49至00:01:23】告訴人戊○○表示
    不會再動手，請被告甲○○放手，惟被告甲○○繼續其動作抓住
    告訴人戊○○頭髮，二人並繼續爭執。【影片時間00:01:24至
    00:01:52】被告甲○○出力將告訴人戊○○頭髮向下扯，使告訴
    人戊○○彎腰，路人及證人丁○○均繼續勸阻，惟被告甲○○仍絲
    毫不顧，四人繼續僵持，被告甲○○仍不肯放手。【影片時間
    00:01:52至00:01:56】路人表示先放手就可報警處理，如果
    被告甲○○扯斷告訴人戊○○頭髮，被告訴人戊○○告傷害的話不
    好看，最終被告甲○○終肯放手。」據此，可證被告甲○○於上
    開1分56秒之畫面中持續抓住告訴人戊○○之頭髮並用力向下
    拉，導致告訴人戊○○彎腰及低頭等情，至為灼然。另依上開
    手機錄影中人員對話譯文，可見告訴人戊○○質問被告甲○○「
    你剛剛掐我脖子」等語，被告甲○○並未反駁而稱「我剛剛掐
    你脖子，那又怎樣」（見偵卷第195頁），並與證人乙○○於
    偵訊中證述：被告甲○○就掐告訴人戊○○脖子、拉住告訴人戊○○頭髮、掐脖子等語（偵卷第226頁）相符，足徵被告甲○○
    拉住告訴人戊○○之雙手對其壓制進而抓住其頭髮之間，尚有
    掐其脖子之行為，亦堪認定。
　㈢被告戊○○、甲○○及其等辯護人雖主張其等上開行為均屬正當
    防衛云云。惟按正當防衛必須對於現在不法之侵害始得為之
    ，侵害業已過去，即無正當防衛可言。至彼此互毆，又必以
    一方初無傷人之行為，因排除對方不法之侵害而加以還擊，
    始得以正當防衛論。故侵害已過去後之報復行為，與無從分
    別何方為不法侵害之互毆行為，均不得主張防衛權（最高法
    院30 年上字第1040 號判例參照，本則判例，依據108 年1 
    月4 日修正，108 年7 月4 日施行之法院組織法第57 條之1
     第2 項，其效力與未經選編為判例之最高法院裁判相同）
    。又按如對被害人之加害與否，僅在顧慮之中，即非對於現
    在不法之侵害加以防衛，即與正當防衛不符（最高法院97 
    年度台上字第5049 號判決意旨）。依上開監視器畫面勘驗
    結果，告訴人兼被告戊○○、甲○○均接續於對方尚無繼續攻擊
    之際，即分別主動朝對方為上開傷害、強制之行為，並非針
    對彼此現在不法侵害之排除。蓋當時告訴人戊○○已遭被告甲○○推出上開藥局外，而足資為武器之安全帽尚在藥局內，此
    際告訴人戊○○復無再次進入該藥局內等舉動，惟被告甲○○卻
    反將該安全帽踢至距離告訴人戊○○較近之處，更走出該藥局
    外踢踹告訴人戊○○與該安全帽，嗣因告訴人戊○○朝被告甲○○
    丟擲該安全帽，使被告甲○○再次取得安全帽後，又未妥善安
    置該安全帽，反持該安全帽丟擲告訴人戊○○使其再度取得而
    足資為攻擊之武器，其後被告甲○○已將告訴人戊○○推至上開
    騎樓外面柏油路處，卻未試圖遠離告訴人戊○○，反而數次主
    動接近告訴人戊○○，上述過程中甚至屢經證人丁○○及乙○○攔
    阻，嗣更掐告訴人戊○○之脖子並用力拉扯其頭髮，復經證人
    丁○○及路人不斷勸阻，自始至終皆非以關閉或鎖上該藥局大
    門、將該安全帽安置於妥適處所或持之防衛等方式，防免告
    訴人戊○○再度進入藥局或為其他攻擊，顯與被告甲○○辯稱其
    主觀上乃基於正當防衛意思之事理有違，益徵其主觀上有強
    制之犯意。另被告戊○○先後以皮包及安全帽甩丟與徒手推打
    告訴人甲○○之行為，均分別先於或後於告訴人甲○○各次攻擊
    行為，皆非阻擋之舉，且其遭告訴人甲○○推離上開藥局及騎
    樓後，皆未以原本所持之皮包及安全帽護衛自己身體，卻持
    該等物品甩丟告訴人甲○○，致生告訴人甲○○取得該等武器之
    風險，亦非順勢遠離告訴人甲○○，反而屢次接近並攻擊告訴
    人甲○○，難認被告戊○○有正當防衛之意思，其該等辯詞顯屬
    臨訟卸責之詞，不足採信。
  ㈣雖被告甲○○辯稱其未以前揭言語辱罵告訴人戊○○，證人丁○○
    亦於本院審理中證述未聽聞被告甲○○有辱罵告訴人戊○○「賺
    吃查某」等語（本院卷第178頁），惟證人丁○○為被告甲○○
    之配偶，有相當程度之利害關係；再依上開監視器錄影畫面
    勘驗結果，被告甲○○在騎樓及其外柏油路處有與告訴人戊○○
    對話之動作，但證人丁○○於警詢及本院審理中（偵查中經傳
    喚未到）皆未針對被告甲○○當時究有何言論為具體證述，則
    其上開證詞是否足以採信，顯有疑義。而證人乙○○於偵訊中
    證稱：再回去吉成藥局第二次的原因是告訴人戊○○要找被告
    甲○○理論，被告甲○○一直罵告訴人戊○○「賺吃查某」等語（
    偵卷第226頁）；又於本院審理中證稱：伊於109年4月19日
    跟告訴人戊○○去吉成藥局兩次，去第二次是因為老闆（即被
    告甲○○）態度不好；第二次伊看到的時候，老闆已經把告訴
    人戊○○打出門外；反正就一直打，在中間還罵一次「賺吃查
    某」（臺語），在騎樓那邊罵；第二次老闆就在騎樓罵「賺
    吃查某」（臺語）；被告甲○○在騎樓那邊罵，差不多於他甩
    安全帽在地上的時候罵，告訴人戊○○問被告甲○○說「你剛剛
    罵我什麼」，然後老闆很大聲的說「賺吃查某」等語（本院
    卷第179至182、186、191至192頁），綜觀證人乙○○上開證
    詞，其就告訴人戊○○當天第二次進入上開藥局後與被告甲○○
    在該藥局騎樓發生肢體及言語衝突，過程中告訴人戊○○質問
    被告甲○○方才辱罵內容，被告甲○○旋即大聲辱罵告訴人戊○○
    「賺吃查某」（臺語）等情節，於偵訊及本院審理中均為一
    致之證述，且就相關過程細節描繪詳實，苟非親身經歷，尚
    難為該等陳述；又證人即告訴人戊○○於偵訊中稱：伊拿安全
    帽丟被告甲○○是因為他罵伊「賺吃查某」，伊問被告甲○○罵
    伊什麼；被告甲○○說「賺吃查某」，伊氣到拿紙丟他，他就
    衝過來，把伊推向藥局的門等語（偵卷第150頁），亦與證
    人乙○○上開證述互核相符，可證被告甲○○確於上揭時間在上
    開藥局內外均以閩南語「賺吃查某」等語辱罵告訴人戊○○。
  ㈤綜上所述，本案事證明確，被告甲○○、戊○○之犯行皆洵堪認
    定，應依法論科。
三、論罪科刑：
  ㈠核被告甲○○所為，係犯刑法第309條第1項之公然侮辱罪、刑
    法第304條第1項之強制罪；被告戊○○所為，係犯刑法第277
    條第1項之傷害罪。被告甲○○所為數次公然侮辱、強制、被
    告戊○○所為數次傷害行為，各係基於單一決意，而於密切接
    近之時間、空間內完成犯罪，並分別侵害同一法益，足認各
    次行為之獨立性極為薄弱，應各論以接續犯而僅成立一罪。
    另就被告甲○○抓住告訴人戊○○雙手往右邊甩、踢踹告訴人戊○○及其安全帽、抓住告訴人戊○○將其從上開騎樓推至騎樓外
    柏油路處、以安全帽丟擲告訴人戊○○、抓住告訴人戊○○之雙
    手加以壓制並掐其脖子等行為所涉強制犯行、於上開藥局外
    騎樓辱罵告訴人戊○○所涉公然侮辱等部分，起訴書固然均未
    予載明，惟此等部分與被告甲○○業經起訴之強制、公然侮辱
    犯行各具有實質上一罪關係，均為起訴效力所及，本院亦應
    一併審判。又按起訴犯罪事實之罪數，檢察官起訴書內如有
    所主張，固足為法院審判之參考；然經法院審理結果，認定
    之罪數與起訴書主張不同時，則為法院認事、用法職權之適
    法行使，並不受檢察官主張之拘束（最高法院103年度台上
    字第198號判決意旨參照）。被告甲○○所犯公然侮辱罪、強
    制罪之間，乃基於不同之動機與目的，侵害之法益不同，行
    為之時地可分，是其犯意各別，行為互殊，應予分論併罰，
    公訴意旨認被告甲○○係以一行為同時觸犯上開2罪名，尚有
    未洽，應由本院職權認定如上。
　㈡爰以行為人之責任為基礎，審酌告訴人兼被告甲○○、戊○○本
    案雙方爭執之犯罪動機、目的、手段、情節、素行，並參以
    告訴人戊○○之人格遭貶抑及自由遭妨害之程度、告訴人甲○○
    之傷勢，復考量被告2人始終否認犯行，及斟酌檢察官與其
    等2人對於量刑之意見，兼衡被告甲○○自陳嘉南藥理學院畢
    業、已婚、3個小孩均已成年、目前跟大女兒同住、經濟狀
    況小康；被告戊○○自陳國中畢業、未婚、有1未成年小孩、
    目前與男友及小孩同住、經濟狀況貧窮之生活狀況（見本院
    卷第200至201頁）等一切情狀，分別量處如主文所示之刑，
    並分別諭知易科罰金之折算標準；又考量罰金乃財產刑，重
    在剝奪受刑人之財產利益，本案所宣告之罰金額度尚非甚高
    ，是本院認被告甲○○所犯公然侮辱罪而處罰金部分，其易服
    勞役之折算標準，以新臺幣1000元折算1 日為適當。
四、不另為無罪諭知部分：
  ㈠公訴意旨另認被告甲○○於上開時地將告訴人戊○○推出藥局到
    門外的騎樓，此部分亦涉犯刑法第304條第1項之強制罪嫌。
    惟就此被告甲○○於警詢中辯稱：伊回答告訴人戊○○，中央防
    疫中心要伊們今天可以休息不用賣口罩，然後告訴人戊○○就
    拿準備好的撕碎廣告紙揉成球狀往伊身上丟過來，散開時店
    裡都是碎紙片，當下伊覺得告訴人戊○○是來找碴的，伊就隨
    口說「請妳出去」並把她往外推等語（偵卷第39頁），而上
    開藥局確為告訴人甲○○管領之處，其有權控管何人可進入、
    留滯或應離開該藥局，參以當時告訴人戊○○在該藥局內已持
    碎紙團丟向被告甲○○且遲未離開藥局，此有上開監視器錄影
    光碟及其畫面勘驗結果在卷可考，雖尚非刑事不法行為，惟
    對被告甲○○而言亦屬不法侵害，其當下為排除該不法侵害而
    將戊○○推出該藥局門外，此部分尚難認構成強制犯行。
　㈡公訴意旨又認被告戊○○於前述時地對於告訴人甲○○所為尚導
    致其受有下背和骨盆挫傷，此部分亦涉犯刑法第277條第1項
    之傷害罪嫌。惟查，依上開監視器錄影光碟及其畫面勘驗結
    果，佐以告訴人兼被告2人之陳述、證人丁○○與乙○○之證述
    ，僅能證明被告戊○○有攻擊告訴人甲○○之手部及肩膀至頭部
    之位置，尚無證據證明被告戊○○有攻擊其下半身，參以上開
    監視器畫面勘驗結果顯示告訴人甲○○有多次衝向告訴人戊○○
    及對其拉扯與踢踹等行為，尚難排除告訴人甲○○所受下背和
    骨盆挫傷係因其上開行為所致之可能性，無法證明被告戊○○
    上述行為導致告訴人甲○○受有此部分傷害。　
　㈢上開被告甲○○、戊○○所涉部分之證據尚嫌不足，是本院認定
    被告甲○○、戊○○所為之強制、傷害犯行分別較起訴事實縮減
    ，各屬同一犯罪事實之減縮，爰皆不另為無罪判決之諭知，
    附此敘明。
據上論斷，應依刑事訴訟法第299 條第1 項前段，刑法第277 條
第1 項、第304條第1項、第309條第1項、第41條第1 項前段、第
42條第3項，刑法施行法第1 條之1 第1 項，判決如主文。
本案經檢察官鐘祖聲提起公訴，檢察官張添興、張溢金、丙○○到
庭執行職務。
中　　華　　民　　國　　111 　年　　4 　　月　　28　　日
                  刑事第二十庭  審判長法  官  游秀雯
　　　　　　　　　                    法  官  江宗祐
　　　　　　　　　                    法  官  林秉賢
以上正本證明與原本無異。
如不服本判決應於收受送達後20日內向本院提出上訴書狀，並應
敘述具體理由；其未敘述上訴之理由者，應於上訴期間屆滿後20
日內向本院補提理由書（均須按他造當事人之人數附繕本）「切
勿逕送上級法院」。
告訴人或被害人如不服判決，應備理由具狀向檢察官請求上訴，
上訴期間之計算，以檢察官收受判決正本之日起算。
                              　　　　書記官  詹東益
中　　華　　民　　國　　111 　年　　4 　　月　　28　　日
附錄論罪科刑法條：
中華民國刑法第277條
傷害人之身體或健康者，處5年以下有期徒刑、拘役或50萬元以
下罰金。
犯前項之罪，因而致人於死者，處無期徒刑或7年以上有期徒刑
；致重傷者，處3年以上10年以下有期徒刑。
中華民國刑法第304條
以強暴、脅迫使人行無義務之事或妨害人行使權利者，處3年以
下有期徒刑、拘役或9千元以下罰金。
前項之未遂犯罰之。
中華民國刑法第309條
公然侮辱人者，處拘役或9千元以下罰金。
以強暴犯前項之罪者，處1年以下有期徒刑、拘役或1萬5千元以
下罰金。